臺灣高等法院高雄分院民事裁定　　　九十三年度整抗字第二號
　　　抗　告　人　　宏總建設股份有限公司
?
　　　兼法定代理人　甲○○
?
　　　訴訟代理人　　陳鎮律師
右抗告人因聲請重整事件，對於中華民國九十三年五月十八日臺灣高雄地方法院九十
二年度整字第一號所為裁定提起抗告，本院裁定如左：
　　　主　　　文
抗告駁回。
抗告程序費用由抗告人負擔。
　　　理　　　由
一、按「公開發行股票或公司債公司，因財務困難，暫停營業或有停業之虞者，而有
    重建更生之可能者，得由公司或繼續六個月以上持有股份總數百分之十以上股份
    之股東，向法院聲請重整；又公司為前項聲請，應以董事三分之二以上之出席，
    及出席董事過半數同意之決議行之。」「法院依檢查人之報告，並參考目的事業
　　中央主管機關、證券管理機關、中央金融主管機關及其他有關機關、團體之意見
　　，應為收受重整聲請後一百二十日內，為准許或駁回重整之裁定，並通知有關機
　　關」。又「依公司業務及財務狀況無重建更生之可能者，法院應為駁回重整之裁
    定。」公司法第二百八十二條、第二百八十五條之一第一項、第三項第二款訂有
    明文。
二、抗告意旨略以：抗告人宏總建設股份有限公司（下稱宏總公司）限於財務困難，
　　係因公司資產遭九二一地震受災戶假扣押因而無法運用所致，並非公司就建設本
    業經營有何不當，或因公司無法因應建設業務之主客觀環境驗化，且宏總公司已
　　有數十年之建設經驗並有優勢之建設團隊，應認宏總公司仍有繼續經營之價值，
    又就宏總公司之有擔保債權人而言，如准予重整債權人其債權額及受擔保權益不
    變，而無擔保債權人亦因重整其債權亦有可受償之一日。而宏總公司之員工亦因
    重整而不至失業並保障股東之權益。就社會經濟而言，若任宏總公司破產，宏總
    公司數十年經營之有形無形資產則將流失殆盡，並非社會之福，原審未慮及此而
    為駁回聲請之裁定，顯有未洽等語。
三、查依宏總公司所提重整計劃意旨，其計劃一係將其現所有之台南市○○段、高雄
    市○○段之土地資產信託予銀行，藉由不動產證券化之方式籌得資金，並分別開
    發為區域性綜合醫院及醫學中心，並將其現所有之高雄市○○路亞太財經商業大
　　樓部分作為出租或出售之用；其計劃二則係第一年出售前開亞太財經大樓百分之
    三五房地、高雄市○○段土地及其他餘屋、土地取得開發基金後，第二年進行前
    開台南市○○段土地之影城開發案、高雄市○○區○○段土地之透天案，第三年
    即可出售高雄市○○區○○段土地之透天案，第四年完成台南市○○段影城開發
    案，完成招商進駐後，第五年即可正常營運，此有其所提台南開元醫院開發計劃
    、南高雄綜合教學醫院開發計劃、亞太財經廣場營運計劃書、重整計劃二、亞太
    之星投資開發計劃、開元路影城開發計劃附卷可稽。
四、再依原審法院發函徵詢相關機關及檢查人務實聯合會計師事務所周志龍會計師，
    就抗告人公司之業務、財務狀況與資產情形、重整計劃等事項調查結果，財政部
    函覆稱經宏總公司債權銀行會議結果與匯債權銀行均不支持該公司重整；經濟部
    函覆稱宏總公司現存員工二十八人，依其副總經理郭慶鵬表示宏總公司之資產遭
    債權人扣押，目前僅靠租金收益支撐，其可售餘屋暨車位預計可銷售額約新台幣
    （下同）二十二億一千四百三十五萬元，其現有素地尋求策略聯盟者，台南市○
    ○段、高雄市○○段經鑑定價值共約五十九億五千七百萬元，又該公司所有不動
    產每月租金收入共約三百五十萬元，並認宏總公司如能透過信託制度，重新執行
    現有素地開發計劃，定位朝醫療事業轉型發展，並全力促銷餘屋並提高不動產出
    租率，應對公司重整有相當助益；證期會函覆稱宏總公司近年來大幅虧損，營運
    狀況迄今並未改善，經簽證會計師表示，其繼續經營能力存有重大疑慮，又該公
    司負責人涉背信罪嫌，其管理基層之誠信亦有疑慮，宏總公司是否適合重整，尚
    有賴債權銀行是否有支持意願而定；證交所函覆稱宏總公司因未依證券交易法公
　　告申報其九十一年上半年、第三季財務報告，業經報請主管機關核准終止其有價
    證券上市，又宏總公司迄今積欠其九十年度至九十二年度有價證券上市費用計一
    百三十萬四千一百三十元，及違約金十六萬元，又關於新光人壽聲請拍賣宏總公
    司高雄市○○段土地，拍賣底價十六億元而與鑑定價格相差達二十七億元，相距
    頗大，而台中地方法院以判決宏總公司九二一地震應賠償款項，該公司正與受災
　　戶進行和解；內政部營建署函覆稱宏總公司計畫處分部分公司資產以減輕公司負
    債，開發所有之亞太財經廣場部分，因土地房屋之價值隨諸多因素而有變化，故
    該公司得否順利處分資產，有否重整可能性，並無法供意見。檢查人周志龍會計
    師則於其製作之檢查報告中稱宏總公司之營業費用未能隨營業收入之下降而減少
    ，顯示其營業費用之控管不佳，該公司之借款利息費用龐大、加上其每年認列之
　　投資損失、背書保證損失及九二一震災損失，使其每年稅後損益均呈現虧損，並
    使公司營運限於停頓之情形；關於財務狀況部分，該公司負債金額龐大，且流動
    負債居多，顯現其財務狀況不佳；關於債務分析部分，宏總公司負債比率遽生，
    短期資金欠缺，更於九十二年六月間被高雄市票據交換所列為拒絕往來戶，故其
    短期償債能力不佳；關於宏總公司業務財務資產及生產設備分析部分，宏總公司
    所有之營建土地皆具有關發之潛力，其所有之待售房地如能順利出售，將為該公
    司創造更多之現金流入，惟消化餘屋恐需多時，若能同時積極推展出租資產業務
    ，可創造現金流入；關於宏總公司所提重整方案之可行性分析部分，關於方案一
    部份，依不動產證券化條例及醫療法之相關規定，該公司所有高雄市○○段、台
　　南市○○段土地無法證券化，故欲以該土地信託取得資金，再開發該土地並創造
    營業解決債務，仍存有疑問，再者如開發土地成立醫院，除需投入大量資金外，
    縱因營業而有收益，亦歸屬於公益法人及事業單位，對宏總公司之現金流入助益
    不大，關於方案二部分，該方案是否可行，主要於該公司預計第一年房地收入之
    現金流入是否順利，但仍需考量有關背書保證債務、九二一震災等負債項目，具
　　有潛在之債務性質。原審法院並函詢宏總公司主要債權人銀行計宏泰商業銀行股
　　份有限公司、台灣土地銀行、中聯信託投資股份有限公司、中華商業銀行股份有
　　限公司、新光人壽股份有限公司、第一商業銀行股份有限公司、華南商業銀行股
    份有限公司、泛亞商業銀行股份有限公司、彰化商業銀行、臺灣銀行、臺灣中小
    企業銀行等債權人關於宏總公司所提重整計劃之意見，均認宏總公司所提重整方
    案並不可行，查前揭債權人債權金額約佔各銀行融資總金額百分之九二點七七，
    故可知債權人大多數反對宏總公司重整。
五、原審法院以宏總公司之主要資產估價金為六十八億七千五百四十四萬五千元，其
    負債總額為八十三億八千零五十九萬五千元，負債超過資產及資本總額，其財務
    狀況及公司體質顯然不佳，宏總公司現職員工僅二十八人，目前資產或為房屋或
    為素地，並無利基性產品，如欲靠銷售餘屋或出租資產籌措重建基金顯無可能，
    主管機關認宏總公司財務狀況不明，管理階層誠信原則有疑慮，對於宏總公司重
    計詹可能性亦非持正面之態度，而宏總公司所提出之重建方案皆須初期投入大量
    資金，惟宏總公司現有資產皆已設定高額抵押權，債權人銀行多表示不支持重整
    ，該公司股票亦遭台灣證券交易所公告終止下市，故重整資金之籌措顯有困難，
    重整計劃並不可行，雖依檢查報告所稱如為保公司普通債權人、投資股東及員工
    權益，宏總公司重整或有實益，惟考量前揭因素，可認宏總公司已無繼續經營之
    價值，重整方案並無實現之可能，公司已不可能重建再生。
六、抗告人雖執前開理由提出抗告，惟依前開主管機關及檢查報告意見，宏總公司公
    司財務狀況顯已糜爛不堪，其重整所需大量資金之籌措尚有相當大之變數，其所
    積欠之債務已迫使主要債權人銀行放棄重整希望而不為資金挹注，再依現行法規
    ，宏總公司所有之獅甲段、開元段土地其上仍存有負擔，而不得為不動產證券化
    之標的，以此籌措資金即不可行；今單欲以餘屋或素地之出售或出租籌措資金，
    若為可行則早應已實施完成而有充分之資金清償債務，尚不待提列為重整計劃之
    一，縱認宏總公司優勢之經營團隊及經營經驗仍存，亦無重建更生之可能，抗告
    人此部份之主張並無理由；再者，就宏總公司之債權人而言，其債權若已有擔保
    ，於一定程度上當可受清償，反之若許其重整，則不但重整計劃本不可行已如前
    述，且無論債權有否擔保其債權之清償反遙遙無期；又宏總公司之負債現已遠大
    於資產，其現職員工僅剩二十八人，公司股票早已下市多年，股東權益所受之侵
    害亦早已確定，關於抗告人所稱若逕為破產，則有形無形資產流失、員工失業、
    股東權益受損，當致社會經濟有重大不利之影響云云，亦可認早已發生或可減少
    至一定程度以下，而不至於有重大之影響，抗告人此部份之主張亦無理由，是依
    宏總公司業務及財務狀況及其所提出之重整方案，應無重建更生之可能，原審駁
    回抗告人重整之聲請，核無違誤，抗告意旨指摘原裁定不當，求予廢棄，為無理
    由，應予駁回。
七、據上論結，本件抗告為無理由，依非訟事件法第二十八條、第八條第二項、民事
    訴訟法第四百九十五條之一第一項、第四百四十九條第一項、第七十條裁定如主
    文。
中　　　華　　　民　　　國　　九十三　　年　　　七　　　月　　二十一　　日
　　　　　　　　　　　　　　臺灣高等法院高雄分院民事第六庭
~B1審判長法官　張明振
~B2法　　　官　李炫德
~B3法　　　官　謝肅珍
右為正本係照原本作成。
如不服本裁定應於送達後十日內向本院提出再抗告狀，並繳納再抗告費新台幣四十五
元。再為抗告應以裁定違背法令為理由，應委任律師為代理人。
中　　　華　　　民　　　國　　九十三　　年　　　七　　　月　　二十二　　日
~B法院書記官　呂素珍
　　　　　　　　　　　　　　　　　　　　　　　　　　　　　　　　　　　ＫＱ
